臺灣基隆地方法院民事判決　九十一年度訴字第三九二號
　　原　　　告　甲○○
　　法定代理人　乙○○
右當事人間請求損害賠償事件，本院判決如左：
    主　　　文
被告應給付原告新台幣陸拾萬捌仟柒佰伍拾捌元，及自民國九十一年八月三十日起至
清償日止，按週年利率百分之五計算之利息。
原告其餘之訴駁回。
訴訟費用由被告負擔百分之十八，餘由原告負擔。
本判決第一項於原告以新台幣貳拾萬仟元為被告供擔保後，得為假執行。
原告其餘假執行之聲請駁回。
    事　　　實
甲、原告方面：
一、聲明：被告應給付原告新台幣（下同）三百五十一萬八千零四十元，及自起訴狀
    繕本送達之翌日起至清償日止，按年息百分之五計算之利息，並陳明願供擔保請
    准宣告假執行。
二、陳述：
（一）被告丙○○於民國八十九年八月二十一日中午十二時十八分許。越級駕駛車號
      九Ｊ─０三八號營業大貨車（下稱系爭大貨車），行經國道三號高速公路基金
      入口匝道南向一百十二公尺處時，未減速慢行，且疏未注意車前狀況而撞及由
      訴外人林晏婷駕駛車號ＵＧＪ─七六０號輕型機車，導致機車起火燃燒，使當
      時坐於後座之原告因此受有全身體表面積百分之二十五之二度、三度灼傷、骨
      盆骨粉碎性骨折、鈍性腹部挫傷併後腹腔血腫塊等身體傷害，造成原告因而支
      出醫療費、增加生活上之需要及精神受創等損害，被告丙○○之刑事部分業經
      臺灣基隆地方法院八十九年度交易字第一一八號刑事判決在案。
（二）原告受傷後受有下列損害：
  １、醫藥費：三萬八千零四十元。
  ２、皮膚整形費用：二百萬元。
  ３、車資雜項：八萬元。
  ４、精神損害之慰撫金：一百二十萬元。
  ５、心靈重建費：二十萬元。
  ６、以上雖合計共三百五十一萬八千零四十元之損害，應由被告負責賠償。
（三）林晏婷已經賠償三十萬元。
三、證據：提出醫療費用明細表、診斷證明書四張、收據十六張為證。
乙、被告方面：
一、聲明：原告之訴及假執行之聲請均駁回。
二、陳述：被告自己雖有過錯，也很想賠償，但原告請求之金額非被告所能負擔，且
    原告騎機車上高速公路匝道，對造成本件車禍也有過失。
丙、本院依職權調閱台灣基隆地方法院八十九年度交易字第一一八號刑事卷宗。
    理　　　由
一、原告原起訴請求被告給付八十萬元，經擴張聲明為請求三百五十一萬八千零四十
    元，依民事訴訟法第二百五十五條第一項第三款規定，應予准許。
二、本件原告主張被告於上述時地因超速駕車及未注意車前狀況等過失，致生本件車
    禍，使原告身體受傷，被告並因過失傷害案件經刑事判決有罪等事實，業據其提
    出診斷證明書為證，復經本院調閱台灣基隆地方法院八十九年度交易字第一一八
    號刑事卷宗審閱屬實，且為被告所不爭執，堪信為真實。
三、按因故意或過失不法侵害他人之權利者，負損害賠償責任；又不法侵害他人之身
    體或健康者，對於被害人因此喪失或減少勞動能力，或增加生活上之需要時，應
    負損害賠償責任；另不法侵害他人之身體、健康、名譽或自由者，被害人雖非財
    產上之損害，亦得請求賠償相當之金額。民法第一百八十四條第一項、第一百九
    十三條第一項、第一百九十五條第一項分別定有明文。查原告因被告過失不法之
    侵害行為致身體受有傷害業經認定，已如前述，且其所受損害與被告之侵權行為
    間具有相當之因果關係，依前揭規定，被告自應對原告因而所受之損害，負損害
    賠償責任，茲審酌原告主張所受之損害如下：
（一）財產上所受損害部分
  １、醫療費用部分：原告已支出醫療費用三萬八千零四十元，有原告提出之醫院收
      據為證。
  ２、皮膚整形費用：原告因本件車禍受有全身體表面積百分之二十五之二度、三度
      灼傷，分別於八十九年八月二十一日住院三十九天、九十年三月四日住院六天
      、九十年四月二十三日住院四天、九十年七月二十二日住院五天，多次進行手
      術仍未復，目前尚對關節活動造成影響，往後約尚須手術費用二百萬元，有長
      庚紀念醫院九十一年十月二日開具之診斷證明書附卷可稽，應可堪採信。
  ３、車資雜項：原告另主張為就診而支出車資雜項約八萬元，並未提出任何單據證
      明，惟按當事人已證明受有損害而不能證明其數額或證明顯有重大困難者，法
      院應審酌一切情況，依所得心證定其數額，民事訴訟法第二百二十二條第二項
      定有明文，最高法院十八年度上字第二七四六號判例意旨亦可資參照，經查原
      告共提出二十三張至長庚紀念醫院門診之收據，足認原告為就診至少由其住處
      至基隆市○○路二二二號之長庚紀念醫院二十三次，若以每次來回之計程車資
      二百五十元，堪稱合理，總計原告應受有五千七百五十元（250×23=5750）就
      診交通費用之損害。
（二）非財產上所受損害部分：原告主張慰撫金及心靈重建費，在法律上應均屬非財
      產上所受損害之範圍，本院審酌原告因本件侵權行為，受有前述傷害，且經多
      次手術，迄今尚無法康復，其生理及心理自受甚大痛苦，並參以兩造之職業及
      社會地位等情，應認原告主張受有一百萬元之非財產上損害，較為合理，原告
      主張一百四十萬元之損害，尚屬過高。
（三）綜上所述，原告因被告過失之侵權行為受有身體傷害及其因此所受損害共計三
      百零四萬三千七百九十元。
四、次按損害之發生或擴大，被害人與有過失者，法院得減輕賠償金額或免除之；前
    二項規定，於被害人之使用人與有過失者，準用之；民法第二百十七條第一項及
    第三項分別定有明文。又後座之人係因藉駕駛人載送而擴大其活動範圍，駕駛人
    為之駕駛汽車，應認係後座之人之使用人（最高法院七十四年度臺上字第一一七
    號判例意旨參照）。經查本件車禍之發生，被告丙○○越級駕駛大貨車、行經高
    速公路匝道未減速並未注意車前狀況固有過失，然訴外人林晏婷駕駛輕型機車違
    規進入高速公路入口匝道，且停車於該車道形成路障，經本院調閱台灣基隆地方
    法院八十九年度交易字第一一八號刑事卷宗查明屬實，並為原告所不爭執，足見
    林晏婷之違規駕駛行為對於本件事故之發生亦與有過失，此亦有上揭刑事卷宗內
    附之台灣省基宜區車輛行車事故鑑定委員會鑑定報告可參。原告既藉駕駛人林晏
    婷載送而擴大其活動範圍，揆諸前揭判例意旨，應認林晏婷係原告之使用人，本
    院自得減輕被告之賠償金額或免除之。本院斟酌訴外人林晏婷與被告之過失程度
    ，並參考臺灣省基宜區車輛行車事故鑑定委員會之鑑定意見，認被告應負百分之
    二十過失責任，訴外人林晏婷應負百分之八十過失責任。從而依過失相抵之法則
    ，原告得請求被告賠償損害之金額為六十萬八千七百五十八元 (0000000×
    0.2=608758)。原告雖已以三十萬元與林晏婷和解而免除林晏婷剩餘之債務，惟
    林晏婷原應負責賠償之損害金額遠高於三十萬元，自不影響原告對被告之請求。
七、綜上所述，原告請求被告給付六十萬八千七百五十八元，及自起訴狀繕本送達之
    翌日即九十一年八月三十日起至清償日止之法定遲延利息，為有理由，應予准許
    ，逾此部分之請求，尚屬無據，應予駁回。被告雖以其無支付能力為拒絕給付之
    抗辯，惟查有無資力償還，乃執行問題，不得據為不負履行義務之抗辯（最高法
    院十九年度上字第一七三三號判例參照），被告此部分之抗辯，自不足採。
八、本件原告陳明願供擔保以代釋明，聲請宣告假執行，核無不當，爰酌定相當擔保
    金額而准許之。至原告敗訴部分，其假執行之聲請，因訴之駁回而失所依據，應
    予駁回。
九、據上論結，本件原告之訴為一部有理由，一部無理由，依民事訴訟法第七十九條
    但書、第三百九十條第二項，判決如主文。
中　　　華　　　民　　　國　　九十一　　年　　十一　　月　　十八　日
                                臺灣基隆地方法院民事庭
~B法　　　官　蔡聰明
右為正本係照原本作成
如對本判決上訴，須於判決送達後廿日內向本院提出上訴狀
中　　　華　　　民　　　國　　九十一　　年　　 十一　　 月　　十八　 日
~B法院書記官　洪月甚
